【裁判字號】    99,易,1751
【裁判日期】    991014
【裁判案由】    傷害
【裁判全文】
臺灣板橋地方法院刑事判決              99年度易字第1751號
公  訴  人  臺灣板橋地方法院檢查署檢察官
被      告  乙○○
            丁○○
上列被告等因傷害案件，經檢察官提起公訴（99年度偵字第1384
2 號），本院判決如下：
    主  文
乙○○傷害人之身體，處有期徒期參月，如易科罰金，以新臺幣
壹仟元折算壹日。
丁○○傷害人之身體，處拘役伍拾日，如易科罰金，以新臺幣壹
仟元折算壹日。
    事  實
一、乙○○於民國99年3 月11日20時30分許，在臺北縣樹林市○○路288 號旁，因陪同甲○○及父親丙○○向丁○○催討債
    務，認丁○○辱罵其父親丙○○，乃持車上屬丙○○所有之
    木製球棒下車找丁○○理論，詎丁○○因見乙○○持球棒下
    車，遂基於傷害之犯意，徒手毆打乙○○；旋乙○○亦基於
    傷害之犯意，持上開球棒毆打丁○○。雙方一陣互毆後，丁○○因而受有頭部外傷併顱內出血、頭皮撕裂傷3 公分及10
    公分、右眼眶骨骨折、肢體多處擦傷及挫傷、外傷性腦出血
    、左拇指骨折、右側神經麻痺等傷害；而乙○○則受有頭部
    挫傷併皮膚血腫3 乘以3 公分、左胸及右前臂挫傷等傷害。
二、案經乙○○、丁○○訴由臺北縣政府警察局樹林分局報告臺
    灣板橋地方法院檢察署檢察官偵查起訴。
    理  由
一、按除顯有不可信之情況外，從事業務之人於業務上或通常
    業務過程所須製作之紀錄文書、證明文書，為有證據能力，
    刑事訴訟法第159 條之4 第2 款定有明文。告訴人乙○○、
    丁○○於偵查中所提出之診斷證明書，為從事醫療業務之人
    於業務上所製作之紀錄文書、證明文書，且查無顯不可信之
    情況，合於上開規定，自得為證據。又按被告以外之人於審
    判外之言詞或書面陳述，除法律有規定者外，不得作為證據
    ；被告以外之人於審判外之陳述，雖不符合同法第159 條之
    1 至第159 條之4 之規定，但經當事人於審判程序同意作為
    證據，法院審酌該言詞陳述或書面陳述作成時之情況，認為
    適當者，亦得為證據。當事人、代理人或辯護人於法院調查
    證據時，知有第159 條第1 項不得為證據之情形，而未於言
    詞辯論終結前聲明異議者，視為有前項之同意，刑事訴訟法
    第159 條第1 項，及第159 條之5 ，分別定有明文。本判決
    所引用之下列其他證據，業經當事人於準備程序中表示無意
    見，且迄至言詞辯論終結前亦未再聲明異議，法院審酌此等
    證據資料製作時之情況，尚無違法不當及證明力明顯過低之
    瑕疵，亦認為以之作為證據應屬適當，故揆諸前開規定，依
    刑事訴訟法第159 條之5 規定，認均有證據能力。
二、訊據被告乙○○對於手持木製球棒毆打丁○○，造成丁○○
    受傷之犯罪事實，於本院審理時供承不諱，而被告丁○○則
    否認有何傷害犯行，辯稱：伊沒有傷害乙○○的意思，他拿
    棍子過來，伊是自衛，伊有拉扯乙○○反擊，他從車上下來
    就拿棍子打伊，伊當然為了防衛就上前去搶棍子，伊沒有傷
    害乙○○的意思，伊沒有追車，也沒有罵他們，伊是當保全
    的，附近有很多住戶、店家，伊不可能在上班時候搞這種事
    情出來云云。經查：
（一）就被告乙○○於前開時地持球棒毆打丁○○成傷之犯罪事
      實，業經被告乙○○坦白承認，復據告訴人丁○○於警詢
      、偵查及本院審理中指述明確，核與在場證人甲○○於警
      詢（見偵查卷第8 至9 頁）及本院審理中（見本院99年9
      月27日審判筆錄第3 至4 頁）、證人丙○○於本院審理中
      （見本院99年9 月27日審判筆錄第5 至6 頁）證述之情節
      大致相符。並有卷附丁○○之財團法人佛教慈濟醫院台北
      分院99年3 月26日診字第Ｚ000000000號診斷證明書（見偵
      查卷第12頁）、財團法人恩主公醫院99年3 月23日恩乙診
      字第乙0000000000號乙種診斷證明書（見偵查卷第13頁）
      可稽，足證被告乙○○之自白與事實相符，此部分事證明
      確，被告乙○○傷害犯行，堪以認定。
（二）就被告丁○○於上揭時地徒手傷害乙○○，致乙○○受有
      如事實欄所載傷勢等情，已據告訴人乙○○迭於警詢、偵
      訊及本院審理時指述綦詳，且與在場證人甲○○於警詢（
      見偵查卷第8 至9 頁）及本院審理中（見本院99年9 月27
      日審判筆錄第3 至4 頁）、證人丙○○於本院審理中（見
      本院99年9 月27日審判筆錄第5 至6 頁）證述之情節大致
      相符。復有仁愛醫院99年3 月12日乙診字第B04200 9號診
      斷證明書（乙種）在卷（見偵查卷第14頁）足佐。雖被告
      丁○○以正當防衛云云置辯，然查：
    (1)按刑法第23條所稱正當防衛，須對現在之不正侵害，始能
      成立，若侵害已過去，或預料有侵害而侵害尚屬未來，則
      其加害行為，自無正當防衛之可言，此觀最高法院19年上
      字第1174號、27年上字第2879號判例意旨甚明。
    (2)證人甲○○於本院審理時證稱：．．．乙○○坐在駕駛座
      後面，我當時坐在副駕駛座，當時乙○○座位窗子開一半
      ，看到丁○○，結果我聽到乙○○說，喔丁○○在發脾氣
      ，在罵人，我就叫乙○○不要理他，結果丁○○就跑過來
      ，接近我們車子，乙○○就說丁○○罵他爸爸，我說不要
      理他，但是乙○○就下車了，我趕快下車，跑到後面，我
      就看到丁○○抓住乙○○，我叫丁○○不要動，當時乙○○手上有1 支棍子，我擔心如果雙方吵架的話，乙○○會
      打丁○○，結果丁○○抓住乙○○的衣領，並用抓住乙○○衣領的手頂乙○○，我要把丁○○拉開，結果丁○○就
      把乙○○過肩摔，乙○○站起來，我叫乙○○不要動，聽
      我的話不要動，結果丁○○又過肩摔乙○○一次，我心裡
      想慘了，這時乙○○站起來，就拿棍子打丁○○，丁○○
      也打乙○○，兩人對打，我嚇死了，我沒有看過這種場面
      ，後來丁○○被乙○○用棍子打倒跪在地上等語（見本院
      99年9 月27日審判筆錄）。又證人丙○○亦於本院證稱：
      伊看到丁○○跟著伊的車，對伊罵，伊兒子乙○○坐在後
      面，窗戶有打開一半，聽到丁○○在罵伊，乙○○說爸你
      對他這麼好，為什麼他要罵你，乙○○就開車門下車說伊
      對乙○○這麼好，為什麼要罵伊，丁○○說罵他就罵他，
      你要怎麼樣，甲○○就先下車，伊在旁邊停車，等伊下車
      ，就看到丁○○把乙○○壓在地上用拳頭打乙○○，伊喊
      了一、兩聲，說不要吵架，但是他們沒有聽到，伊就回到
      車上想找看看有沒有什麼東西，結果伊在車腳踏板找到伊
      孫子的玩具手槍，伊走回現場，乙○○站起來，丁○○再
      次將乙○○又壓制在地上，後來乙○○又站起來，丁○○
      又衝過去，乙○○才回手用棒球棍打丁○○，當時因為丁○○有低下身體，所以乙○○有打到丁○○的頭部，伊就
      將乙○○拉開，當時伊不知道丁○○是否有流血，而丁○○倒在地上等語（見本院99年9 月27日審判筆錄）。徵諸
      證人甲○○及丙○○就本案如何發生爭執及經過情形所為
      之證述內容，與告訴人乙○○所指述情節互核大致相符。
      且渠亦均證述本案係被告丁○○先出手毆打被告乙○○，
      被告乙○○再予以反擊等情明確。衡諸常情，證人甲○○
      及丙○○找被告丁○○之目的，乃解決丁○○積欠渠款項
      應如何還款之事宜，而該二人既已獲得被告丁○○開立之
      切結書，當無再由乙○○持球棒毆打丁○○之理。可見渠
      證稱係被告丁○○追車、辱罵及動手毆打乙○○，嗣乙○○才持球棒反擊毆打丁○○等內容，應屬可採。本件既是
      被告丁○○先行出手毆打被告乙○○，縱乙○○持球棒下
      車理論，然乙○○並未以該球棒先對丁○○有何不法侵害
      之行為，揆諸前開判例意旨，被告丁○○所為，自不合於
      正當防衛之要件。
    (3)綜上所述，被告丁○○傷害犯行，事證明確，亦堪認定，
      應依法論科。
三、核被告乙○○、丁○○所為，均係犯刑法第277 條第1 項之
    傷害罪。爰審酌本件雖係被告丁○○出手在先，然其僅係以
    徒手毆打乙○○，手段並不嚴重，且乙○○傷勢尚屬輕微；
    而被告乙○○予以反擊，卻以木製球棒毆打丁○○，危害較
    大，且致丁○○受傷頗重，以及被告二人事後均無法達成和
    解以謀求彌補對方損害，兼衡犯罪後乙○○坦承犯行、丁○○否認犯行之態度等一切情狀，分別量處如主文所示之刑，
    並均諭知易科罰金之折算標準。末查被告乙○○持以犯傷害
    罪之木製球棒1 支，並未扣案，且係證人丙○○所有，非被
    告所有之物，不應宣告沒收，附此敘明。
據上論斷，應依刑事訴訟法第299 條第1 項前段，刑法第277 條
第1 項、第41條第1 項前段，刑法施行法第1 條之1 ，判決如主
文。
本案經檢察官莊惠真到庭執行職務
中    華    民    國    99    年    10    月    14    日
                  刑事第十一庭    法  官  李君豪
以上正本證明與原本無異。
如不服本判決，應於判決送達後10日內敘明上訴理由，向本院提
出上訴狀 (應附繕本) ，上訴於臺灣高等法院。其未敘述上訴理
由者，應於上訴期間屆滿後20日內向本院補提理由書「切勿逕送
上級法院」。
                                  書記官  金和國
中    華    民    國    99    年    10    月    14    日
附錄本案論罪科刑法條全文：
刑法第277條第1項
傷害人之身體或健康者，處3年以下有期徒刑、拘役或1千元以下
罰金。

司法院資訊處製作；財團法人民間司法改革基金會備份。
